臺灣高雄地方法院刑事判決　　　　　　　　　　　　　九十年度易字第三九九六號
　　公　訴　人　臺灣高雄地方法院檢察署檢察官
　　被　　　告　丙○○
　　選任辯護人　吳永茂
右列被告因恐嚇案件，經檢察官提起公訴（八十九年度偵字第二三一六○號），本院
判決如左：
    主  文
丙○○無罪。
    理  由
一、公訴意旨以：被告丙○○任職於搜尋家科技有限公司擔任業務經理，受被告丁○○（本院傳拘未到，已發佈通緝，待其到案後另行審結）之委託，向泉谷建設股
    份有限公司（下稱泉公公司）負責人戊○○催討債務，被告丁○○與丙○○二人
    基於概括之犯意聯絡，於民國八十九年八、九月間，連續多次率同六、七名真實
    姓名不詳年輕男子，至高雄市○○區○○路二五三號三樓泉谷公司，抽煙、吃檳
    榔、隨意走動，並向泉谷公司職員甲○○、己○○等人陳稱：若找不到你們老闆
    ，就每天要來等語之威嚇方式，恐嚇戊○○；同一期間被告丙○○並多次於夜間
    打電話至戊○○住處，向接聽電話之戊○○之妻楊方金隨恐嚇稱：戊○○一定要
    出面，如果不出面，要對付你兒子等語，認致戊○○心生畏懼，足生危害於安全
    ，因認被告丙○○涉有刑法第三百零五條恐嚇危安罪嫌云云。
二、按犯罪事應依證據認定之，無證據不得推定其犯罪事實，又不能證明被告犯罪者
    ，應諭知無罪之判決，刑事訴訟法第一百五十四條、第三百零一條第一項分別定
    有明文。又刑法第三百零五條之恐嚇罪，所稱以加害生命、身體、自由、名譽、
    財產之事，恐嚇他人者，係指以使人生畏怖心為目的，而通知將加惡害之旨於被
    害人，使人恐怖而言，最高法院五十二年台上字第七五一號判例、七十五年度台
    上字第五四八○號判決可資參照。是以刑法第三百零五條恐嚇罪之構成要件有二
    ，一為以加害生命、身體、自由、名譽、財產之事恐嚇他人，即以不法手段加危
    害他人之生命、身體、自由、名譽、財產之事恐嚇他人。二則為須致生危害於安
    全，即受恐嚇通知者，須對其生命、身體、自由、名譽、財產發生恐懼，心理產
    生不安全之感覺。簡言之，本罪之構成要件，不僅加害人須將恐嚇之情事通知被
    害人，且受恐嚇者，須因此恐嚇而產生不安全之感受，否則不構成本條犯罪。
三、公訴人認被告丙○○涉犯恐嚇罪嫌，係以告訴人戊○○於警、偵訊之指訴，及證
    人即受告訴人戊○○委託出面協調債務者乙○○，及員工甲○○、蕭宜臻、告訴
    人之妻楊方金隨之證詞，為其論罪之主要依據。訊據被告丙○○固不否認曾於前
    開期間多次至告訴人戊○○經營之泉谷公司，及於夜間多次打電話予戊○○之事
    實，惟堅決否認有何恐嚇犯行，辯稱：我在搜尋家科技有限公司擔任經理，負責
    幫人釐清帳務，丁○○委託我處理戊○○積欠他之債務，我至泉谷公司找戊○○
    對帳三次，其中有二次是與丁○○及丁○○之友人一起去，另一次丁○○沒有去
    ，但丁○○叫他的朋友與我一起去，每次前去僅有四人，我們未遇到戊○○立刻
    離開，並未說出任何恐嚇言語，另外我有打電話至戊○○住處多次，但為防止戊○○亂告，每次我都有錄音存證，我並未在電話中恐嚇戊○○或其妻楊方金隨等
    語。經查：
  (一)被告丁○○與告訴人戊○○合資開設王尊建設股份有限公司及王偉建設股份有限
    公司，其後二人就合資之事業雖立有協議，但被告丁○○認告訴人戊○○仍有欠
    款未還，告訴人戊○○則認為被告丁○○積欠伊欠款，被告丁○○乃委請任職於
    搜尋家科技有限公司擔任業務經理之被告丙○○向告訴人戊○○催討債務等情，
    業據被告丙○○及告訴人戊○○陳明在卷，且有高雄市政府營利事業登記證、經
    濟部公司執照、王偉開發建設股份有限公司股東名簿、協議書在卷可參。
  (二)告訴人戊○○於警、偵訊及本院審理中雖迭次指訴：丁○○僱請丙○○及七、八
    位不詳姓名之男子到我公司強索財物，揚言若不還錢或解決債務，要對我及家人
    或公司不利，我公司員工都很害怕，員工轉告我，另外丙○○打電話至我家中恐
    嚇我及我妻，如不還錢要每天派一名小弟在公司站崗監視我，或要對我與家人及
    我兒子不利之語氣恐嚇我，我聽了心理很害怕云云，然證人即戊○○之妻楊方金
    隨於本院審理中到庭證稱：我在泉谷公司見過丙○○一次，當時他與其他六、七
    人坐在辦公室的沙發上嚼檳榔、抽煙，要等我先生回來，他們講話有比較大聲，
    但沒有吵鬧，坐了約半小時就走了，此外有一位自稱侯先生之人經常在晚上打電
    話來，由我接聽，他說我先生欠丁○○錢，要找我先生出去談，他並未恐嚇我，
    但因為我不清楚究竟是什麼事，所以擔心害怕等語明確（本院九十一年三月五日
    訊問筆錄），證人即與泉谷公司共用同一辦公處所之銘昌興業有限公司總經理甲○○於本院審理中到庭證稱：我見過丙○○、丁○○與四、五名男子來過公司一
    次，當時丁○○與泉谷公司代表乙○○二人在講話，他們在講什麼我不知道，因
    為一下子公司來了四、五個不認識的人，所以心裡會害怕，我沒聽見他們有講到
    恐嚇的話等語明確（本院九十一年三月五日訊問筆錄），證人即銘昌興業有限公
    司會計己○○則於偵訊及本院審理中到庭結證：我見過丙○○與六、七名身材高
    壯之年輕男子來公司三次，一次坐了十幾分鐘，一次坐了約半小時，丙○○要求
    戊○○出面，同來之人嚼檳榔走來走去，或坐在旁邊沒有講話，他們說如果找不
    到戊○○就要每天來，但沒有聽見說到若戊○○不出面，要對付何人，因為公司
    只留下女性員工，男性外務員均不在，我心裡會害怕，另一次是被告與公司代表
    乙○○交談，這一次有男性外務員在，所以心裡不害怕，我有告知戊○○此情等
    語屬實（本院九十一年三月五日之訊問筆錄）；證人乙○○於本院審中證述：戊○○委託我出面與丙○○談，我約丙○○到泉谷公司，丁○○也有來，連同其他
    不認識之人約七、八人，丁○○說戊○○欠他錢，他要向戊○○索討欠債，我則
    拿戊○○提供的資料給丁○○、丙○○看，因為我不是當事人，當時我不會害怕
    ，此外，我有一、二次在泉谷公司樓下停車場看見與丁○○在一起的小弟一、二
    人等語（本院九十年十一月一日訊問筆錄），告訴人戊○○於本院審理中到庭指
    陳：丁○○及丙○○雖曾多次至泉谷公司找我，剛好我都不在，他們有留下一些
    資料，我請乙○○代書出面代我處理，丙○○打電話到我家，我接聽時他說叫我
    拿錢出來還給丁○○，又叫我一定要出面與他談，要勇敢站出來，在電話中丙○○講的話很煩，但我不會怕等語等語（本院九十年三月五日訊問筆錄），復有被
    告丙○○提出其與證人楊方金隨電話錄音帶三捲及錄音譯文一份附卷可證。據上
    開證人及告訴人之陳述，足認被告丙○○前往泉谷公司三次，均未與告訴人戊○○相遇，是以告訴人戊○○既不在公司，被告丙○○自不能直接對告訴人戊○○
    為任何恐嚇之行為，況依據證人楊方金隨、甲○○、蕭宜臻、乙○○之證詞可知
    ，被告前去泉谷公司時，雖與其他四、五名或六、七或七、八名年輕男子同往，
    數名年輕男子雖在泉谷公司有抽菸、嚼檳榔，每次逗留在泉谷公司之時間約十幾
    分鐘至半小時左右，及於臨走時表示若未遇戊○○會每天來外，並無其他任何以
    加害生命、身體、自由、名譽、財產之事恐嚇楊方金隨、甲○○、蕭宜臻、乙○○，而證人乙○○並未因此心生畏懼，證人甲○○、蕭宜臻二人係基於不認識前
    來之人，或基於女性心理，主觀上產生害怕之不安全感，但並非出於被告丙○○
    及同行者之言語或行為舉止，有何加害證人甲○○、蕭宜臻之生命、身體、自由
    、名譽、財產之事恐嚇之，難認被告丙○○對於證人甲○○及蕭宜臻有何恐嚇行
    為，又證人甲○○、蕭宜臻將上情轉知告訴人戊○○知悉，縱告訴人戊○○聽聞
    證人甲○○及蕭宜臻轉知後，主觀上猜測被告丙○○恐將對其不利之疑慮，然並
    非基於被告丙○○以生命、身體、自由、名譽、財產之事恐嚇所致。況被告丙○○打電話至告訴人戊○○之住處時，亦從未為任何恐嚇之言語，告訴人戊○○心
    裡根本未產生恐懼，告訴人戊○○之妻楊方金隨雖會擔心害怕，然亦因其不知究
    竟何事產生之擔憂，據上各情，僅能認為被告丙○○與其他四、五名或六、七或
    七、八名年輕男子同往，數名年輕男子雖在泉谷公司有抽菸、嚼檳榔，每次逗留
    在泉谷公司之時間約十幾分鐘至半小時左右，及於臨走時表示若未遇戊○○會每
    天來之催討債務之方式不當，但不能據此認為被告丙○○有恐嚇之犯行。
  (三)綜上所述，本案被告丙○○既無任何恐嚇行為，自與前開恐嚇罪之構成要件不符
    ，此外，復查無其他積極證據足認被告丙○○有恐嚇之犯行，揆諸首開說明，不
    能證明被告丙○○犯罪，應為無罪之諭知。
四、被告丁○○部分俟緝獲到案後，另行審結。
據上論斷，應依刑事訴訟法第三百零一條第一項，判決如主文。
本案經檢察官陳登燦到庭執行職務。
中      華      民      國    九十一    年     四      月     四       日
                                  臺灣高雄地方法院刑事第四庭
                                      法  官  張  桂  美
右正本證明與原本無異。
如不服本判決，應於判決送達後十日內，向本院提出上訴狀。
                                      書記官  吳  金  霞
中      華      民      國    九十一    年     四      月     四       日
